【裁判字號】    97,交聲,639
【裁判日期】    970430
【裁判案由】    聲明異議
【裁判全文】
臺灣高雄地方法院交通事件裁定         97年度交聲字第639號
原處分機關  交通部公路總局高雄區監理所
法定代理人  陳新彬
異  議  人  甲○○
上列異議人因違反道路交通管理處罰條例案件，對於交通部公路
總局高雄區監理所於民國97年3 月19日所為高監自裁字第裁80-Z
00000000號處分，聲明異議，本院裁定如下：
    主  文
原處分關於吊扣駕駛執照十二個月部分撤銷。
上開撤銷部分不罰。
    理  由
一、異議意旨略以：異議人即受處分人甲○○於民國96年12月27
    日凌晨3 時5 分許，酒後駕駛車號WJ-8958 號自小客車，行
    經國道一號高速公路北上346.8 公里處時，為警攔檢，測得
    呼氣中酒精濃度達每公升0.87毫克，遂予以製單舉發，嗣原
    處分機關乃依道路交通管理處罰條例第35條第1 項第1 款，
    裁處異議人吊扣駕駛執照12個月，惟異議人為職業大客車駕
    駛，沒有自小客車駕照可供吊扣，倘吊扣職業大客車駕駛執
    照，致使其無法再於東方生命事業有限公司擔任大客車司機
    之職，將影響異議人之工作及生計，爰依法聲明異議，請求
    撤銷關於吊扣駕駛執照12個月此部分之處分等語，並提出在
    職證明書1 份為證（見本院卷第19頁）。
二、按汽車駕駛人飲用酒類後其吐氣所含酒精濃度超過每公升0.
    25毫克者，不得駕車，道路交通安全規則第114 條第2 款定
    有明文。又汽車駕駛人，駕駛汽車經測試檢定有酒精濃度超
    過規定標準者，處新台幣（下同）15,000元以上60,000元以
    下罰鍰，並當場移置保管其車輛及吊扣其駕駛執照1 年，道
    路交通管理處罰條例第35條第1 項第1 款亦有明定。
三、經查：
  (一)本件異議人於96年12月27日3 時5 分許，酒後駕駛車號WJ-8
    958 號自小客車，行經國道1 號高速公路北上346.8 公里處
    時，為警攔檢測得呼氣中酒精濃度達每公升0.87毫克，遂予
    製單舉發，嗣經原處分機關以異議人違規事實明確，依道路
    交通管理處罰條例第35條第1 項第1 款規定，於97年3 月19
    日以高監自裁字第裁80-Z00000000號裁處異議人吊扣駕駛執
    照12個月等事實，為異議人所自承在卷（見本院卷第16頁）
    ，並有高雄縣政府警察局高警交字第Z00000000 號舉發違反
    道路交通管理事件通知單、酒精濃度分析器測定數值紀錄表
    列單、原處分機關上開裁決書各1 份附卷可稽（見本院卷第
    7 、8 頁），是異議人酒後酒精濃度超過規定標準，仍於上
    開時、地駕駛自用小客車之違規事實明確，堪以認定。
  (二)按94年12月14日修正、95年3 月1 日施行前之道路交通管理
    處罰條例第68條固規定「汽車駕駛人，因違反本條例及道路
    交通安全規則之規定，受吊扣或吊銷駕駛執照處分時，吊扣
    或吊銷其持有各級車類之駕駛執照」，惟修正後業已刪除「
    吊扣」之規定，改為「汽車駕駛人，因違反本條例及道路交
    通安全規則之規定，受吊銷駕駛執照處分時，吊銷其持有各
    級車類之駕駛執照」，其修正理由乃係舊法將違法或違規駕
    駛人所持有各級車類之駕駛執照一併吊扣，失之過苛，影響
    人民工作及生活甚鉅，故依修正後之該條規定，受吊扣駕駛
    執照處分時，僅能吊扣違規當時所駕車類之駕駛執照，不再
    吊扣其持有各級車類之駕駛執照，僅於受吊銷駕駛執照處分
    時，始吊銷其持有各級車類之駕駛執照。
  (三)又依道路交通安全規則第61條第1 項第2 款規定，汽車駕駛
    人取得高一級車類之駕駛資格者，應換發駕駛執照，並准其
    駕駛較低級車類之車輛，已領有大客車駕駛執照者，得駕駛
    大貨車、代用大客車、大客貨兩用車、曳引車、小型車、輕
    型機器腳踏車。本件異議人領有較高級之大客車駕駛執照，
    有公路監理電子閘門資料及交通部公路總局高雄區監理所旗
    山監理站97年4 月15日高監旗字第0971000420號函各1 份附
    卷可佐（見本院卷第11、23頁），本可直接允許其得駕駛自
    小客車，異議人於酒駕違規時自非「無照駕駛」情形。又本
    件異議人雖無較低級車類之自小客車駕駛執照可供吊扣，然
    行政行為採取方法所造成之損害，不得與所欲達成目的之利
    益顯失均衡，則在本件異議人無自小客車駕駛執照可供吊扣
    之情形下，吊扣其大客車駕駛執照，雖可達成禁止異議人繼
    續酒後駕駛之目的，然亦同時造成剝奪異議人駕駛其他各類
    車輛之結果，甚至將因而影響其工作及生計，所造成之損害
    與所欲達成目的之利益，顯然失衡，復與前揭道路交通管理
    處罰條例第68條之修正意旨不符，有違法律保留原則。
  (四)至上開道路交通安全規則對於汽車駕駛執照之管理，採取一
    人一照原則，固導致越級駕駛人違規酒駕時，受有無須吊扣
    駕駛執照之利益，然此關於駕駛執照管理所衍生之執行困難
    或法規漏洞，宜由修法方式解決，尚不得擴張解釋，於駕駛
    人無較低級駕駛執照可供吊扣時，即率爾代以吊扣其所領有
    之較高級駕駛執照。
  (五)綜上，原處分機關未審酌新修正之法律規定，逕對異議人裁
    處吊扣駕駛執照12個月之處分，於法不合，異議人此部分異
    議為有理由，應由本院將此部分之處分撤銷，又因異議人並
    無自小客車駕駛執照可供執行吊扣，爰就此部分另為不罰之
    諭知。
四、據上論斷，依道路交通案件處理辦法第20條，裁定如主文。
中    華    民    國    97    年    4     月    30    日
                    交通法庭  法  官  林建鼎
以上正本證明與原本無異。
如不服本裁定應於送達後5日內向本院提出抗告狀。
中    華    民    國    97    年    4     月    30    日
                              書記官  林秀敏


司法院資訊處製作；財團法人民間司法改革基金會備份。
